臺灣高雄地方法院刑事判決　　　　　　　 94年度訴字第629號
公　訴　人　臺灣高雄地方法院檢察署檢察官
被　　　告　丁○○
指定辯護人　本院公設辯護人丙○○
上列被告因公共危險案件，經檢察官提起公訴（93年度偵字第
22530 號），本院判決如下：
    主  文
丁○○放火燒燬現供人使用之住宅，未遂，處有期徒刑肆年。
    事  實
一、丁○○因認其友人即不知情之敖正平遭乙○○騙取錢財新臺
    幣2 萬6 千元，心生不滿，雖明知高雄市○○區○○街997
    巷36號乙○○住處係現供人使用之住宅，且認識到汽油為極
    具易燃性之物品，倘若在乙○○住處門口潑灑汽油，並以打
    火機點燃放火，該住宅極可能燒燬而付之一炬，然為替敖正
    平出氣，竟購買1 大型塑膠桶至加油站加裝汽油後，於民國
    93年5 月6 日凌晨3 時許，駕車攜往前開乙○○住處門前，
    將汽油潑灑在門前，並以自己之打火機點燃放火後，隨即將
    塑膠桶及打火機棄置該處（未扣案）而離開現場，經住在該
    處即乙○○之父親甲○○發現而加以撲救，該屋始未遭燒燬
    ，然置放於該屋門前之神轎、木椅、鞋櫃及隔鄰之機車均遭
    火勢波及燒到，嗣經警據報前往處理，並根據丁○○遺留現
    場之手機1 支而循線查悉上情。
二、案經高雄市政府警察局楠梓分局移送臺灣高雄地方法院檢察
    署檢察官偵查起訴。
    理  由
一、按被告以外之人於偵查中向檢察官所為之陳述，除顯有不可
    信之情況外，得為證據；又被告以外之人於檢察事務官、司
    法警察官或司法警察調查中所為之陳述，與審判中不符時，
    其先前之陳述具有較可信之特別情況，且為證明犯罪事實存
    否所必要者，得為證據，刑事訴訟法第159 條之1 第2 項、
    第159 條之2 分別定有明文。至被告以外之人於審判外之陳
    述，雖不符同法第159 條之1 至第159 條之4 規定，而經當
    事人於審判程序同意作為證據，法院審酌該言詞陳述或書面
    陳述作成時之情況，認為適當者，亦得為證據；當事人、代
    理人或辯護人於法院調查證據時，知有同法第159 條第1 項
    不得為證據之情形，而未於言詞辯論終結前聲明異議者，視
    為有前項之同意，同法第159 條之5 亦已明揭其旨。本件證
    人甲○○、劉冠亨、敖正平之弟敖正圓於偵查中具結而向檢
    察官所為之陳述，未見有何顯不可信之情況，得為證據，而
    證人甲○○於警詢中之陳述及卷附和信電訊股份有限公司手
    機查詢資料、高雄市政府消防局火災原因調查報告書（檔案
    編號：B04E06D1）、國軍高雄總醫院附設民眾診療服務處診
    斷證明書以及高雄市立凱旋醫院之診斷證明書、該院函覆病
    歷資料、該院函覆被告精神鑑定書等，均係被告以外之人於
    審判外之言詞或書面陳述，檢察官、辯護人及被告均無異議
    作為證據，本院審酌其作成之情況，未見有何不適當之情形
    ，是亦得為證據，合先敘明。
二、訊據被告丁○○對於前揭時、地購買塑膠桶至加油站加裝汽
    油後攜至乙○○住處門前，在該處潑灑汽油並以打火機點燃
    後離去等事實供承不諱，核與證人甲○○於警詢及偵查中證
    述其住處起火之經過情形相符，而被告知悉乙○○與敖正平
    有金錢糾紛以及乙○○住處之事實，亦經證人敖正圓於偵查
    中證述在案，此外復有和信電訊股份有限公司手機查詢資料
    及高雄市政府消防局火災原因調查報告書（檔案編號：B04E
    06D1）在卷可參，足見被告之陳述與事實相符，堪以採信。
    辯護人雖為被告辯護稱：被告主觀上並無燒燬住宅之犯意云
    云，然查，汽油為極具易燃性之物品，倘若在乙○○住宅門
    口潑灑汽油，並以打火機點燃放火，該住宅極可能燒燬而付
    之一炬，此為具有通常辨別事理能力之人所得認識，被告對
    此亦應有所認識，證人即從事本件火災鑑識之高雄市政府警
    察局技正劉冠亨於偵查中亦證稱：「（依照火災現場看起來
    ，如果沒有及時滅火是否會沿燒建築物？）有可能。可能性
    很高。」等語，詎被告猶決意為之，其主觀上顯有放火燒燬
    該住宅之犯意甚明。再者，被告雖患有藥物性精神病及焦慮
    性疾患而就醫接受治療，然經鑑定結果，其於涉案當時非有
    達精神耗弱或心神喪失之狀態，評估仍有再犯危險性等情，
    分別有國軍高雄總醫院附設民眾診療服務處診斷證明書以及
    高雄市立凱旋醫院之診斷證明書、該院函覆病歷資料、該院
    函覆被告精神鑑定書等在卷為憑，是被告尚無從因其所患疾
    病而解免罪責。綜上所述，本件事證明確，被告犯行洵堪認
    定。
三、核被告所為，係犯刑法第173 條第3 項、第1 項之放火燒燬
    住宅未遂罪。被告所犯為單純一罪，其放火延燒其他物品部
    分，毋庸另論。又被告已著手於實施放火之行為而未至燒燬
    之結果，為未遂犯，應依刑法第26條前段規定，按既遂犯之
    刑減輕之。茲審酌被告僅因友人之小額金錢糾紛，即率而在
    他人住宅前潑灑汽油並點燃放火，對於住宅內人員之生命財
    產安全造成嚴重危害，並釀成公共危險，殊不可取，且其迄
    未與被害人達成和解，又其前於92年間因妨害風化案件，甫
    經本院判處有期徒刑6 月確定（為本件犯行時尚未執行），
    素行非佳，然念其尚能供承犯行，態度尚佳，又其患有精神
    性疾病，智慮較為淺薄，鑑定評估仍有再犯危險性，以及犯
    罪之目的、手段、所生危害等一切情狀，量處如主文所示之
    刑，以資懲儆。末按供犯罪所用之物以屬於犯人者為限，得
    沒收之，刑法第38條第1 項第2 款、第3 項定有明文，本件
    被告犯罪所用之塑膠桶及打火機為其所有之物，業經其供明
    在卷，經查該等物品均未扣案，被告表示事發當時均遺留在
    現場可能已遭火燒掉，茲審酌該等物品係得沒收而非義務沒
    收之物，為避免日後執行困難，爰不宣告沒收，另現場遺留
    被告手機1 支與本件犯行無關連性，亦不宣告沒收，併此敘
    明。
據上論斷，應依刑事訴訟法第299 條第1 項前段，刑法第173 條
第3 項、第1 項、第26條前段，判決如主文。
本案經檢察官黃碧玉到庭執行職務。
中　　華　　民　　國　　94　　年　　10    月　  27 　 日
         鳳山刑事第2 庭審判長法　官  邱明弘
                             法  官  李嘉益
                             法  官  譚德周
以上正本證明與原本無異。
如不服本判決，應於收受送達後10日內向本院提出上訴書狀。
中　　華　　民　　國　　94　　年　　10　　月　　27　　日
　　　　　　　　　　　       書記官  廖美玲
附錄法條：刑法第173條第3 項、第1 項
中華民國刑法第173條
(放火或失火燒燬現住建築物及交通工具罪)
放火燒燬現供人使用之住宅或現有人所在之建築物、礦坑、火車
、電車或其他供水、陸、空公眾運輸之舟、車、航空機者，處無
期徒刑或7 年以上有期徒刑。
失火燒燬前項之物者，處 1 年以下有期徒刑、拘役或 500 元以
下罰金。
第 1 項之未遂犯罰之。
預備犯第 1 項之罪者，處 1 年以下有期徒刑、拘役或 300 元以
下罰金。
